臺灣高等法院交通事件裁定　　　　　　　　　　　　九十一年度交抗字第二六五號
　　抗　告　人
　　即受處分人　甲○○
右抗告人因違反道路交通管理處罰條例案件，不服臺灣板橋地方法院中華民國九十一
年二月二十一日裁定（九十一年度交聲字第二四九號），提起抗告，本院裁定如左：
    主  文
抗告駁回。
    理  由
一、按汽車駕駛人，行經有燈光號誌管制之交岔路口闖紅燈者，處新台幣（下同）一
    千八百元以上五千四百元以下罰鍰；汽車駕駛人駕駛汽車有違反道路交通管理處
    罰條例之行為，經交通勤務警察制止時，拒絕停車接受稽查而逃逸者，除按各該
    條規定處罰外，處三千元以上六千元以下罰鍰；汽車駕駛人駕駛汽車違反道路交
    通管理處罰條例第五十三條、第六十條第一項之規定者，除依原條款處罰鍰外，
    並應分別予記違規點數三點（違反第五十三條部分）、一點（違反第六十條第一
    項部分），道路交通管理處罰條例第五十三條、第六十條第一項及第六十三條第
    一項第一款、第三款分別定有明文。而逕行舉發違反道路交通管理事件，經車輛
    所有人依通知單之應到案日期前到案，並告知違規駕駛人姓名、身分證統一編號
    及住址者，處罰機關應即另行通知違規駕駛人到案依法處理；逾應到案日期，處
    罰機關應依道路交通管理處罰條例第八十五條第三項規定處罰該車輛所有人，違
    反道路交通管理事件統一裁罰標準及處理細則第二十四條亦定有明文，易言之，
    如汽（機）車駕駛人闖紅燈，為警當場攔停者，處罰機關固應對汽（機）車之駕
    駛人為處罰，惟若舉發機關並非當場對該部汽（機）車攔停，而係依違反道路交
    通管理事件統一裁罰標準及處理細則第二十三條第一項第五款規定以科學儀器取
    得違規證據資料（如照相機或測速器）逕行舉發者，此際舉發機關只能依上開處
    理細則第二十三條第二項規定對汽（機）車所有人為掣單舉發，而如經舉發之汽
    （機）車所有人在舉發通知單上所載之應到案日期前到案，並告知處罰機關該名
    闖紅燈之汽（機）車違規駕駛人姓名、身分證統一編號及住址者，處罰機關應即
    依前開細則第二十四條規定處罰該名違規駕駛人，而如汽（機）車所有人未於應
    到案日期前到案或雖於應到案日期前到案，而未告知處罰機關實際之違規駕駛人
    者，處罰機關仍應依道路交通管理處罰條例第八十五條第三項「本條例關於車輛
    駕駛人之處罰，如應歸責於車輛所有人者，處罰車輛所有人。」規定，對車輛所
    有人加以處罰。
二、本件抗告人即受處分人甲○○所有之車牌號碼ＧＧＷ－一九二號重型機車，於民
    國九十年十一月二十二日十八時五分許，沿台北市○○○路直行，途經羅斯福路
    、新生南路設有燈光號誌管制之交岔路口，自羅斯福路闖紅燈左轉新生南路行駛
    ，適為在該路口執行交通勤務之台北市政府警察局中正二分局交通分隊員警劉得
    明發現，經劉得明警員持指揮棒檔停，遭受處分人騎乘機車撞開，再吹警笛制止
    ，詎受處分人竟拒絕停車接受稽查而逃逸，劉得明警員旋即逕以受處分人有違反
    前揭道路交通管理處罰條例第五十三條及同條例第六十條第一項之行為掣單舉發
    ，並應於九十年十一月二十一日前到案。嗣受處分人於應到案日期（九十年十二
    月二十六日）前之九十年十二月四日申訴，經原處分機關函請舉發機關台北市政
    府警察局中正二分局調查結果，仍認受處分人有上開違規行為，乃依道路交通管
    理處罰條例第五十三條、第六十條第一項及第六十三條第一項第一款、第三款之
    規定，於九十一年一月二十一日以板監三字第裁四一─ＡＢＶ九０六五五四號裁
    決書，裁處罰鍰四千八百元，並記違規點數四點，有前開舉發通知單，裁決書可
    按。
三、原裁定意旨略以：
  (一)本件受處分人甲○○所有之前開重型機車，於九十年十一月二十二日下午六時五
    分許，行經臺北市○○○路與新生南路口時，因闖紅燈由南往東行駛之違規事實
    ，經警示意攔檢，詎該機車駕駛人見狀竟不聽制止，反而驅車加速逃去，經警記
    下車號、車型、車身顏色並查對無訛後，以該車駕駛人闖紅燈、拒受盤查之違規
    事實掣單舉發，有臺北市政府警察局北市警交大字第ＡＢＶ九○六五五四號舉發
    違反道路交通管理事件通知單一紙附卷可稽。
  (二)證人即本件交通違規事件舉發員警劉得明於原審調查時到庭結證稱：伊當時任交
    警勤務，見到一輛機車闖紅燈，就用指揮棒擋停，結果這輛機車車身把伊指揮棒
    撞開之後快速離去，伊就馬上記下車號，回警局之後查車籍資料，核對車型、車
    種無誤後乃開單告發，因機車從伊身邊衝去，故不會記錯車號等語（見原審卷第
    二一頁、第二二頁）。則當時該車輛既先撞開員警之指揮棒，由其身邊駛過，員
    警近距離下憑目視記下之車號、車型、顏色，應不會有誤，且員警清查該車號後
    並比對所記車型、顏色相符，才開單舉發，因此員警所為之查對車號程序，當無
    瑕疵，異議人空言指稱車號可能錯記云云，並不足採。何況交通警員掣單舉發違
    反道路交通管理處罰條例所列之違規事實，本質上為行政處分，係公務員基於職
    務上權力，依法就特定之具體事件所為具公法上效果之單方行政行為，基於公務
    員為公法上行為具有公信力之原則，該行政處分當可被推定為真正，其據以依法
    處分之事實認定亦為正確。且本件員警與異議人並無仇怨，無捏造事實違法取締
    ，並甘犯偽證罪嫌到庭矯證之必要，是執勤警員本其維護交通秩序、安全職責所
    為之舉發，自應受到合法、正確之推定。異議人空言警員舉發有誤云云，顯不足
    信。本件事證明確，因認原處分機關以受處分人闖紅燈且拒絕停車接受稽查而逃
    逸之行為，依道路交通管理處罰條例第五十三條第一項、第六十條第一項及第六
    十三條第一項第一款、第三款之規定裁處罰鍰四千八百元，並記違規點數四點，
    於法尚無不合，認異議為無理由，而駁回其異議。
四、抗告意旨略以：伊確實未於九十年十一月二十二日十八時五分許，行經台北市○
    ○○路與新生南路口，本件交通違規之舉發過程，舉發單位應善盡舉證責任，不
    應以詳記無誤為由舉發違規事實，使抗告人無端受罰云云。
五、惟查：受處分人所有前開機車於前述時地紅燈左轉且不服取締攔檢不停，經警逕
    行舉發之違規事實，已業據證人即開單告發受處分人之員警劉得明於原審調查時
    ，以具結擔保其供述之真實性並在負擔偽證罪之心理處罰狀態下供稱：伊當時任
    交警勤務，見到一輛機車闖紅燈，就用指揮棒擋停，結果這輛機車車身把伊指揮
    棒撞開之後快速離去，伊就馬上記下車號，回警局之後查車籍資料，核對車型、
    車種無誤後乃開單告發，因機車從伊身邊衝去，故不會記錯車號等語，並有證人
    劉得明提出之台北市政府警察局交通警察大隊分隊員警工作記錄簿影本一紙在卷
    可稽，而在該記錄簿上，員警在十一二十二日「內容摘要」欄內明確記載：「於
    十八時五分，在羅斯福路、新生南路口，有一部ＧＧＷ－一九二號重機車闖紅燈
    （南往東左轉新生南路），員以警笛及指揮棒要求停車，未料不服取締，加速逃
    逸」等語，按證人劉得明乃為原處分機關所認定受處分人有前開違規行為之原證
    人，其並到庭在原審法院法官面前以言詞供述本件訴訟上之待證事實－即受處分
    人有前開違規事實，本院由其上開供述已得有受處分人確有上開違規行為之心證
    ，且於本件卷存證據資料內並無任何積極證據足以證明證人劉得明上開供述係屬
    虛偽，亦無有足以令人顯信劉得明其供述為不可採之品性證據或前科證據存在，
    本院自不得僅以證人為本件開單告發受處分人之員警而全盤抹煞其在訴訟上所具
    有之原證人資格，而受處分人對前開證人之供述並無法舉出或請本院調查任何對
    其有利之證據資料，以使本院對證人所供述受處分人違規之事實產生任何合理之
    懷疑，且交通警察掣單舉發違反道路交通管理處罰條例所列之違規事實，本質上
    為行政處分，係公務員基於職務上之權力，依法就特定之具體事件所為之具公法
    上效果之單方面行政行為，基於公務員為公法上行為具有公信力之原則，該行政
    行為當可被推定為真正，其據以依法處分之事實認定亦為正確無誤，從而本件受
    處分人既未能提出證據以資證明其確無違規行為，僅空言稱並未闖紅燈，尚難認
    其辯解為可採，本件事證明確，受處分人之違規行為堪以認定。本院經審閱相關
    卷證，認原裁定法院認事用法，洵無違誤。抗告意旨仍執在原裁定法院相同陳詞
    否認違規，而指摘原裁定不當，委無可採，抗告為無理由，應予駁回。
據上論斷，應依道路交通案件處理辦法第二十六條，刑事訴訟法第四百十二條，裁定
如主文。
中      華      民      國        九十一    年    三    月    二十八    日
                              臺灣高等法院交通法庭
                                  審判長法  官  陳  春  秋
                                        法  官  王  麗  莉
                                        法  官  徐  培  元
右正本證明與原本無異。
不得再抗告。
                                        書記官  陳  建  邦
中      華      民      國      九十一   年   四      月      二        日
